臺灣彰化地方法院刑事判決　　　　　　　100年度簡上字第4號
上　訴　人　臺灣彰化地方法院檢察署檢察官
被　　　告　林彥良
上列上訴人因被告詐欺案件，不服本院簡易庭99年度簡字第1462
號，中華民國99年11月9 日第一審簡易判決（聲請簡易判決處刑
案號：99年度偵字第5208號），提起上訴暨移送併辦（99年度偵
字第10169 號），本院管轄之第二審合議庭判決如下：
    主  文        
原判決撤銷。
林彥良幫助犯詐欺取財罪，處有期徒刑肆月，如易科罰金，以新
臺幣壹仟元折算壹日。緩刑貳年。
    事  實        
一、林彥良預見將自己金融帳戶之提款卡及密碼提供予他人使用
    ，足供他人作為詐欺取財犯罪之用，竟仍以縱若有人持以犯
    罪亦不違反其本意，而基於幫助他人詐欺取財之不確定故意
    ，於民國99年4 月25日17時許，在臺南市國光客運站，將其
    向華南商業銀行（下稱華南銀行）北三重分行所申請設立、
    帳號000000000000號帳戶之存摺內頁影本及提款卡寄送至國
    光客運臺中總站予姓名年籍不詳、自稱「阿豐」之成年男子
    ，而以每週租金新臺幣（下同）8,000 元之代價，將上開帳
    戶出租予「阿豐」，並告知其提款卡密碼。嗣該自稱「阿豐
    」之成年男子取得上開帳戶提款卡及密碼後轉交與某詐騙集
    團，該詐騙集團成員即共同基於意圖為自己不法所有之犯意
    聯絡，分別為下列詐欺取財犯行：
  (一)於99年4 月21日14時24分許，透過網路在「YAHOO ！奇摩」
    拍賣網站上，虛偽刊登販賣「LV Louis Vuitton Tivoli GM
    M40144附美國購買證明一元起標標多少賣多少」之訊息，致
    不知情之李琪珍於99年4 月28日上網見此拍賣訊息，誤信為
    真而下標購買，得標後，於同年4 月29日12時4 分許，依指
    示匯款33,220元至林彥良上開帳戶內，但匯款後未收到其所
    購買之商品，始知受騙。
  (二)於99年4 月28日15時27分許，透過網路在「YAHOO ！奇摩」
    拍賣網站上，虛偽刊登販賣LV皮包之訊息，致不知情之許蕙
    蘭於99年4 月28日上網見該拍賣訊息，誤信為真而下標購買
    ，得標後，於同日17時55、57分許，依指示分別轉帳30,000
    元、4,000 元至林彥良上開帳戶內，但匯款後未收到其所購
    買之商品，始知受騙。
  (三)於99年4 月間，透過網路在「YAHOO ！奇摩」拍賣網站上，
    虛偽刊登販賣CHANEL皮包之訊息，致不知情之周茵茵於99年
    4 月28日上網見該拍賣訊息，誤信為真而下標購買，得標後
    ，於同日14時51分許，依指示匯款15,160元至林彥良上開帳
    戶內，但匯款後未收到其所購買之商品，始知受騙。
二、案經彰化縣警察局北斗分局報告臺灣彰化地方法院檢察署檢
    察官偵查後聲請簡易判決處刑及周茵茵訴由高雄市政府警察
    局鼓山分局報告臺灣高雄地方法院檢察署檢察官呈請臺灣高
    等法院檢察署檢察長令轉臺灣彰化地方法院檢察署檢察官偵
    查後移送併辦。
    理  由        
一、證據能力部分：
  (一)按被告以外之人於審判外之陳述，雖不符刑事訴訟法第159
    條之1 至之4 等4 條規定，而經當事人於審判程序同意作為
    證據，法院審酌該陳述作成時之情況，認為適當者，亦得作
    為證據，同法第159 條之5 第1 項定有明文。經查，本判決
    後開所引用屬被告以外之人審判外之言詞或書面陳述，依刑
    事訴訟法第159 條第1 項之規定，原則上均不得作為證據使
    用，惟被告於本院準備程序時均明示同意該證據作為證據使
    用（本院卷第24頁），於言詞辯論終結前亦未聲明異議，本
    院審酌後述證據製作時之情況，並無違法不當之情事，認為
    以之作為證據應屬適當，揆諸前開規定，應認該等供述證據
    例外具有證據能力。
  (二)次按關於非供述證述，並無傳聞法則規定之適用，該非供述
    證據如非出於違法取得，並已依法踐行調查程序，即不能謂
    無證據能力（最高法院97年度臺上字第1401號、6153號判決
    要旨參照）。查本判決後開所引用之非供述證據，並無證據
    證明係實施刑事訴訟程序之公務員違背法定程序所取得，且
    檢察官及被告對此部分均未表示無證據能力，自應認均具有
    證據能力。
二、上揭事實，業據被告林彥良坦承不諱，核與證人即被害人李
    琪珍、許蕙蘭、周茵茵於警詢中證述之情節相符，並有被告
    華南銀行北三重分行帳戶之金融卡發行登記事故資料查詢、
    客戶資料整合查詢、最近交易明細資料各1 份、被害人李琪
    珍、許蕙蘭、周茵茵分別匯款、轉帳上述款項至被告前揭帳
    戶之郵政跨行匯款申請書1 紙、中國信託自動櫃員機交易明
    細表3 張及「YAHOO ！奇摩」拍賣網站網頁列印資料等在卷
    可稽，足認被告自白與事實相符，堪可採信。又金融帳戶可
    供款項之存匯、提領，一般人均可輕易申請，一般作為正常
    使用之帳戶，並無使用他人帳戶之必要，而金融帳戶之提款
    卡本身欠缺交易價值，他人願意付出代價取得提款卡使用，
    顯係欲以之作為犯罪使用，以掩護不法行為所得，此乃一般
    人皆知之常識，本件被告為高中畢業，受有基本教育，顯有
    相當智慮可預見提供帳戶足供他人作為詐欺取財不法犯罪之
    用，且該等非法使用方法並不違背被告本意，被告有幫助詐
    欺取財之未必故意甚明。本件事證明確，被告犯行堪以認定
    ，應依法論科。
三、按幫助犯之成立，主觀上行為人須有幫助故意，客觀上須有
    幫助行為，意即對於犯罪與正犯有共同之認識，而以幫助之
    意思，對於正犯資以助力，而未參與實施犯罪之行為者而言
    （最高法院88年度臺上字第1270號判決意旨參照）。查被告
    將其所有之華南銀行北三重分行帳戶之提款卡及密碼出租予
    「阿豐」，而使不詳之詐騙集團成員利用被告之上開帳戶，
    共同基於意圖為自己不法所有之犯意聯絡，詐騙被害人李琪
    珍、許蕙蘭、周茵茵之財物，被告提供帳戶提款卡及密碼之
    行為，係基於幫助他人詐欺取財之不確定故意，所為係詐欺
    取財罪構成要件以外之行為，是核被告所為，係犯刑法第30
    條第1 項、第339 條第1 項之幫助詐欺取財罪。被告以一提
    供帳戶提款卡、密碼之行為，侵害被害人李琪珍、許蕙蘭、
    周茵茵等人之個人法益，係一行為觸犯數罪名，為想像競合
    犯，應依刑法第55條之規定從一重處斷。被告幫助詐騙集團
    成員犯前開罪名，為幫助犯，依刑法第30條第2 項之規定，
    按正犯之刑減輕之。併辦部分即事實欄一之(三)所示之幫助詐
    欺取財犯行雖未據起訴，惟被告為該部分犯行，與本案聲請
    簡易判決處刑部分具有想像競合犯之裁判上一罪關係，已如
    前述，為起訴效力所及，本院自應併予審理；再按幫助犯係
    從犯，係從屬於正犯而成立，刑法第28條之共同正犯，係指
    2 人以上共同實行犯罪之行為者而言，幫助他人犯罪，並非
    實施正犯，在事實上雖有2 人以上共同幫助犯罪，要亦各負
    幫助罪責，而無適用該條之餘地，刑法上既無「共同幫助」
    之情，當亦無「幫助共同」可言（最高法院95年度臺上字第
    6767號判決意旨參照），本件被告所幫助之詐欺集團成員相
    互間，就上開詐欺取財犯行，縱有犯意聯絡及行為分擔，而
    屬共同正犯，然論罪科刑時，亦僅論以被告幫助詐欺取財即
    可，無須論以被告「幫助共同」詐欺取財之必要，附此敘明
    。
四、原審以被告罪證明確而予論罪科刑，雖非無見，然原審未及
    審酌被告事實欄一之(三)所示之幫助詐欺取財犯行，尚有未洽
    ，檢察官上訴意旨就此為指摘，為有理由；而依被告於本院
    審理時所稱：我只有印存摺內頁的交易明細給對方，「阿豐
    」說要看我存摺剩多少錢以後他要還我那個金額，我確定沒
    有交付華南銀行存摺的正反面影本給他，「阿豐」跟我說要
    租提款卡，1 個星期8,000 元，本來剛開始是說1 天1,000
    元，但最後是說1 個禮拜8,000 元等語（本院卷第44至46頁
    ），對於其交付予「阿豐」之物品內容及兩人約定出租之代
    價，供述明確，應可採信，原審引用聲請簡易判決處刑書記
    載之事實，認被告係將其上開帳戶存摺正反面影本及提款卡
    寄送予「阿豐」，而以每日1,000 元之代價出租，尚有未洽
    ；又原審於理由欄內已敘明被告為想像競合犯，應從一重處
    斷，但漏未引用刑法第55條之規定，亦有未合，自應由本院
    予以撤銷改判。爰審酌被告提供帳戶提款卡及密碼供他人詐
    欺取財犯罪使用，便利他人遂行犯罪行為，使無辜之被害人
    受害，影響社會經濟秩序，更造成警方查緝困難，對於社會
    治安及他人財產權之危害不輕，及其犯罪之動機、目的、教
    育程度為高中畢業等一切情狀，量處如主文第2 項所示之刑
    ，並諭知易科罰金之折算標準。末查被告前未曾因故意犯罪
    受有期徒刑以上刑之宣告，有卷附臺灣高等法院被告前案紀
    錄表可參，其因一時失慮而犯此罪，犯後已與被害人李琪珍
    、許蕙蘭、周茵茵成立調解，分別賠償被害人李琪珍、許蕙
    蘭、周茵茵遭詐騙所受之損失33,220元、34,000元及15,160
    元，且均已於調解時當場付訖，有本院99年度司斗調字第28
    、29號調解程序筆錄、100 年度彰小調字第27號損害賠償事
    件調解程序筆錄各1 份在卷足憑，經此刑之宣告，當足促其
    警惕，信無再犯之虞，本院認上開宣告之刑，以暫不執行為
    適當，爰依刑法第74條第1 項第1 款之規定宣告緩刑2 年，
    以啟自新。
據上論斷，應依刑事訴訟法第455 條之1 第3 項、第369 條第1
項前段、第364 條、第299 條第1 項前段，刑法第30條第1 項前
段、第2 項、第339 條第1 項、第55條、第41條第1 項前段、第
74條第1 項第1 款，刑法施行法第1 條之1 第1 項、第2 項前段
，判決如主文。
本案經檢察官詹喬偉到庭執行職務。
中    華    民    國   100    年    3     月    10    日
                  刑事第八庭    審判長法  官  游秀雯
                                      法  官  唐中興
                                      法  官  王素珍
以上正本證明與原本無異。
本件不得上訴。 
中    華    民    國   100    年    3     月    10    日
                                      書記官  陳秀香
附錄本案論罪科刑法條：
中華民國刑法第339條
意圖為自己或第三人不法之所有，以詐術使人將本人或第三人之
物交付者，處 5 年以下有期徒刑、拘役或科或併科 1 千元以下
罰金。
以前項方法得財產上不法之利益或使第三人得之者，亦同。
前二項之未遂犯罰之。